【裁判字號】    96,重訴,19
【裁判日期】    970131
【裁判案由】    毒品危害防制條例等
【裁判全文】
臺灣基隆地方法院刑事判決              96年度重訴字第19號
公  訴  人  臺灣基隆地方法院檢察署檢察官
被      告  己○○
選任辯護人  游文華律師
被      告  丙○○
選任辯護人  陳緯慶律師（法律扶助律師）
上列被告等因違反毒品危害防制條例等案件，經檢察官提起公訴
（96年度偵字第3751號、第3752號），本院判決如下：
    主  文
己○○共同運輸第一級毒品，處有期徒刑拾玖年；扣案之第一級
毒品海洛因拾貳顆（合計淨重陸零伍點壹貳公克，純度百分之八
十三點八八，純質淨重伍零柒點伍柒公克），均沒收銷燬之；扣
案包裝毒品所用塑膠膜拾貳個（合計總重肆伍點柒捌公克），均
沒收之。
丙○○無罪。
    事  實
一、己○○與丙○○原係夫妻關係，雙方於民國91年9 月12日離
    婚後，自95年4 月間起，共同居住在臺北縣萬里鄉○○村○○街14號2 樓。己○○、戊○○及乙○○（戊○○與乙○○
    部分，業經本院另為有罪判決）均明知海洛因係毒品危害防
    制條例第2條第2項第1 款所列之第一級毒品，且係行政院依
    懲治走私條例第2條第4項公告之「管制物品及其數額」甲項
    第四款所列管制進出口物品，禁止非法運輸、私運進口，竟
    與真實姓名不詳綽號「阿林仔」及「阿清」之成年男子（「
    阿林仔」共同運輸第一級毒品海洛因部分，由臺灣基隆地方
    法院檢察署檢察官另案偵辦中）基於運輸及自澳門地區私運
    管制物品第一級毒品海洛因入境臺灣地區之犯意聯絡，於96
    年3 月初某日，由「阿林仔」委託己○○向乙○○以自澳門
    地區私運第一級毒品海洛因球入境臺灣1 次，即給付新臺幣
    （下同）10萬元之代價相誘，乙○○應允之。嗣於同年3 月
    17日，「阿林仔」又請己○○向戊○○同以自澳門地區私運
    第一級毒品海洛因球入境臺灣，即給付10萬元之代價相誘（
    起訴書誤載為以每運1 顆第一級毒品海洛因球，即給付1萬8
    千元之代價），戊○○亦應允之。己○○並委託不知情之妻
    丙○○，於同月19日上午代為訂購乙○○、戊○○2 人赴澳
    門之機票，己○○與丙○○並於同日上午陪同戊○○及乙○○前往桃園國際機場，並將機票交給戊○○及乙○○，同日
    下午3時許，戊○○與乙○○即一同搭乘長榮航空BR-0817號
    班機，前往澳門地區，並於同月20日凌晨2 時許，在當地之
    「景駿飯店」2115號房內，依己○○先前之指示，由戊○○
    自真實姓名不詳綽號「阿清」之成年男子處，取得第一級毒
    品海洛因球12顆（合計淨重605.12公克，純度83.88％ ，純
    質淨重507.57公克，分別裝入12個塑膠膜內），戊○○再將
    其中第一級毒品海洛因球6 顆（合計淨重303.77公克，純度
    83.88％，純質淨重254.80公克，分別裝入6個塑膠膜內）交
    給乙○○，乙○○再將該6 顆第一級毒品海洛因球塞入自己
    肛門內，戊○○則將另外6 顆第一級毒品海洛因球（合計淨
    重301.35公克，純度83.88％，純質淨重252.77 公克，分別
    裝入6 個塑膠膜內）塞入自己肛門內。戊○○與乙○○隨即
    於同日下午1時20分左右，搭乘長榮航空BR-0802號班機，自
    澳門返臺，並於同日下午3 時20分左右，由桃園國際機場私
    運上開第一級毒品海洛因入境臺灣。嗣因臺北縣政府警察局
    汐止分局經由監聽得知戊○○與乙○○將於上開時間運輸第
    一級毒品海洛因返臺，乃先行向臺灣基隆地方法院檢察署檢
    察官聲請核發拘票，並與內政部警政署刑事警察局會同財政
    部臺北關稅局關員，在桃園國際機場第二航廈入境證照查驗
    臺前，當場查獲戊○○、乙○○，並依臺灣基隆地方法院檢
    察署檢察官核發之鑑定許可書，自其2 人體內取出上開第一
    級毒品海洛因球12顆及用以包裝之塑膠膜12個扣案，而悉上
    情。
二、案經臺北縣政府警察局汐止分局報告臺灣基隆地方法院檢察
    署檢察官偵查終結提起公訴。
    理  由
甲、被告己○○有罪部分：
壹、程序事項（關於證據能力）：
一、被告以外之人於偵查中向檢察官所為之陳述，除顯有不可信
    之情況者外，得為證據，刑事訴訟法第159條之1第2 項規定
    明確。經查，證人即共犯戊○○、乙○○及證人丙○○於檢
    察官偵訊時，以證人身分所為之陳述，雖為被告以外之人於
    審判外之言詞陳述，惟業經具結在卷，與法定要件相符，且
    核其陳述時之外在環境及情況，亦查無顯有不可信之情況，
    合於上揭傳聞證據例外之情形，自具有證據能力。
二、除顯有不可信之情況外，從事業務之人於業務上或通常業務
    過程所須製作之紀錄文書、證明文書亦得為證據，刑事訴訟
    法第159條之4第2 款亦定有明文。查證人戊○○申辦使用之
    0000000000門號、證人乙○○申辦使用之0000000000門號、
    證人丙○○申辦使用之0000000000門號之通聯紀錄各1 份，
    分屬臺灣大哥大股份有限公司、遠傳電信股份有限公司於通
    常業務過程所製作之紀錄文書，且查無顯不可信之情形，核
    與上開規定相符，自亦有證據能力。
三、0000000000、0000000000、0000000000、0000000000門號行
    動電話之監聽譯文，係實施刑事訴訟程序之公務員依法監聽
    所取得之證據，有臺灣基隆地方法院檢察署檢察官核發之96
    年基檢玲慎監（續）字第46號、第48號、第70號、96年基檢
    堂慎監（續）字第107 號通訊監察書影本在卷可參，且被告
    己○○及其辯護人對監聽譯文之真實性復無爭執，本院並曾
    依刑事訴訟法第165條第1項規定，踐行證據調查之法定程序
    ，向被告己○○宣讀或告以監聽譯文要旨，故此依法定程序
    取得之證據，當有證據能力。
四、法務部調查局96年4月5日調科壹字第09623030780號、第000
    00000000號鑑定書，係屬該局執行毒品鑑定公務所出具之書
    面鑑定報告，性質上雖亦為被告以外之人於審判外之書面陳
    述，屬於傳聞證據，然依據同法第159 條之立法理由及同法
    第206條、第208條第1項之規定，自得為證據。
五、本件係因臺北縣政府警察局汐止分局員警經由線報得知本案
    被告己○○涉嫌運輸第一級毒品海洛因，乃向臺灣基隆地方
    法院檢察署檢察官申請監聽被告己○○使用之電話門號，因
    而知悉被告己○○委由證人戊○○、乙○○前往澳門運輸第
    一級毒品，將於96年3 月20日攜帶第一級毒品海洛因，自澳
    門搭乘飛機返臺，乃持臺灣基隆地方法院檢察署檢察官核發
    之拘票，於96年3月20日下午3時20分左右，在桃園國際機場
    第二航廈入境證照查驗台前，拘提證人戊○○、乙○○，並
    將證人戊○○、乙○○帶往桃園國際機場財政部臺北關稅局
    進行人身搜索，證人戊○○、乙○○當場承認體內攜有第一
    級毒品海洛因，執行員警乃再依據臺灣基隆地方法院檢察署
    檢察官核發之鑑定許可書，帶同證人戊○○、乙○○前往桃
    園敏盛綜合醫院進行體內排泄，該院先以Ｘ光照射證人戊○○、乙○○2人身體，發現戊○○、乙○○2人肛門腸道內確
    各有6 顆異物後，即進行灌腸程序，因而在證人戊○○、乙○○2人身上各取出6顆以塑膠膜包裹之白色粉末扣案，該12
    顆塑膠膜內所含粉末嗣經送請法務部調查局鑑定結果，均含
    有第一級毒品海洛因成分（合計淨重605. 12 公克，純度均
    為83.88%，合計純質淨重507.57公克）等情，業據證人戊○○、乙○○供承屬實，並據證人即查獲本案之臺北縣政府警
    察局汐止分局員警丁○○於本院審理時結證屬實，且有臺灣
    基隆地方法院檢察署拘票、鑑定許可書、敏盛綜合醫院診斷
    證明書及臺北關稅局扣押貨物、運輸工具收據及搜索筆錄等
    各2份、自證人戊○○、乙○○2人體內各取出6 顆海洛因球
    照片2張、法務部調查局96年4月5日調科壹字第09623030780
    號、第00000000000 號鑑定書附卷可憑，足見扣案之上開第
    一級毒品海洛因，係員警依法執行搜索扣押所得之證物，查
    無違法取證之情形，自得為證據。
貳、實體事項：
一、上開事實，迭據被告己○○於警詢中、偵查中及本院審理中
    自白不諱，並據證人戊○○、乙○○、丙○○分別證述屬實
    ，復有證人乙○○申辦使用之0000000000門號、證人戊○○
    申辦使用之0000000000門號、證人丙○○申辦使用之000000
    0000門號之通聯紀錄各1 份附卷可稽，而自證人戊○○、乙○○2 人身上取出由塑膠膜裝盛之白色粉末12顆，經送法務
    部調查局鑑定結果，均含有第一級毒品海洛因成分（合計淨
    重605.12公克，純度均為83.88%，合計純質淨重507.57公克
    ），亦有法務部調查局96年4月5 日調科壹字第09623030780
    號、第00000000000號鑑定書各1份在卷可憑。綜上，足認被
    告己○○之自白與事實相符，可以採信。本案事證明確，被
    告己○○之犯行洵堪認定，應依法論科。
二、論罪科刑：
  (一)查海洛因係毒品危害防制條例第2條第2項第1 款規定之第一
    級毒品，並為行政院依懲治走私條例所訂頒之管制進出口物
    品，不限其數額，均不得運輸及私運；而輸入台灣地區之香
    港或澳門物品，以進口論；輸往香港或澳門之物品，以出口
    論，香港澳門關係條例第35條第2項、第3項分別定有明文，
    如自香港、澳門私運管制物品進口，應逕依懲治走私條例第
    2條第1項論處（最高法院95年度台上字第2680號判決意旨參
    照）。被告己○○委由證人戊○○、乙○○自澳門搭機私運
    管制進口之第一級毒品海洛因入境我國，在桃園國際機場第
    二航廈入境證照查驗台前為警查獲，已進入我國領域，其私
    運管制物品海洛因進口之行為即屬既遂。是核被告己○○所
    為，係犯毒品危害防制條例第4條第1項之運輸第一級毒品罪
    及懲治走私條例第2條第1項之私運管制物品進口罪。被告己○○持有第一級毒品海洛因之低度行為，為運輸之高度行為
    所吸收，不另論罪。被告己○○與證人戊○○、乙○○、綽
    號「阿林仔」及「阿清」之成年男子間就上述犯行，有犯意
    之聯絡及行為之分擔，均為共同正犯。被告己○○以一運輸
    行為同時觸犯前開2 罪名，為想像競合犯，應依刑法第55條
    規定，從一重之運輸第一級毒品罪處斷。被告己○○私運來
    臺之毒品海洛因，純質淨重507.57公克，雖非微量，惟較之
    一般毒梟運輸毒品少者數千公克，多者以公斤計比較，其犯
    罪情節與大量走私運輸毒品以牟取暴利之人顯有重大差異，
    且被告素行良好，並無前科，有臺灣高等法院被告前案紀錄
    表存卷可佐，此次因一時思慮未週，致觸犯法定刑為死刑或
    無期徒刑之重罪，所運輸之毒品尚未流入市面即為檢警查獲
    ，依此情節觀之，實有情輕法重之憾，若科以法定最輕之刑
    ，仍嫌過重，客觀上足以引起一般人之同情，其犯罪情狀顯
    可憫恕，爰依刑法第59條規定酌量減輕其刑。
  (二)犯販賣、轉讓、施用毒品之罪，供出毒品來源，因而破獲者
    ，得減輕其刑，毒品危害防制條例第17條定有明文，其立法
    意旨重在鼓勵具體供出上游販毒者，俾資追查前手及其上游
    毒品，以杜絕毒品之蔓延與氾濫。查被告己○○於拘提到案
    後，於臺北縣政府警察局汐止分局員警詢問本案相關案情時
    ，雖向員警供出託其找證人戊○○、乙○○前往澳門運送第
    一級毒品海洛因之人係綽號「阿林仔」之成年男子云云，惟
    遍觀本案全部卷證，均無檢警因而破獲毒品之來源，亦即沒
    有依被告己○○所供而查獲「阿林仔」之事證，自無從依毒
    品危害防制條例第17條規定減輕其刑，附此說明。
  (三)爰審酌被告己○○之犯罪動機、目的、手段，智識程度，私
    運毒品海洛因之數量，甫進入臺灣地區即被查獲，對國家社
    會造成之侵害程度及犯罪後之態度等一切情狀，量處如主文
    所示之刑。又檢察官雖具體求處被告己○○無期徒刑，然本
    院審酌上開因素，認量處被告如主文所示之刑，罪刑相當，
    足收教化功效，附此敘明。
  (四)沒收：
    1.扣案之第一級毒品海洛因12顆（合計淨重605.12公克，純
      度均為83.88%，合計純質淨重507.57公克），係本案查獲
      之第一級毒品，不問屬於何人所有，均應依毒品危害防制
      條例第18條第1 項前段規定沒收銷燬之。
    2.按毒品危害防制條例第18條第1 項規定，得諭知沒收並銷
      燬之者，以查獲之毒品及專供製造或施用毒品之器具為限
      ，並不及於毒品之外包裝。而毒品外包裝既係用於包裹毒
      品，防其裸露、潮濕，便於攜帶運輸，亦係供運輸毒品所
      用之物，應依毒品危害防制條例第19條第1 項之規定宣告
      沒收之，方屬適法（最高法院92年度台上字第1288號、第
      1275號判決意旨參照）。本件扣案之第一級毒品外包裝塑
      膠膜既具有防止毒品裸露、逸出及潮濕之功用，並便於攜
      帶及運輸，顯係供運輸毒品所用之物，且依前引法務部調
      查局鑑定報告書，上開包裝塑膠膜合計總重45.78 公克，
      足徵可與扣案之第一級毒品海洛因分離，依上開最高法院
      判決意旨，自應依毒品危害防制條例第19條第1 項前段之
      規定併予宣告沒收。
    3.被告己○○雖自白渠與「阿林仔」約定媒介證人戊○○、
      乙○○運輸毒品之代價為每人介紹費2 萬元，惟證人戊○○、乙○○2 人在桃園國際機場即被查獲，毒品尚未交付
      取貨人，是被告己○○並未拿到4 萬元，且嗣亦未扣得被
      告己○○本案運輸之代價，爰不予宣告沒收，附此敘明。
乙、被告丙○○無罪部分：
一、公訴意旨另略以：被告丙○○與被告己○○、證人戊○○、
    乙○○基於共同私運第一級毒品海洛因來臺之犯意聯絡，由
    被告己○○委託被告丙○○，於96年3 月19日上午某時，代
    為購買供證人戊○○、乙○○前往澳門地區私運第一級毒品
    海洛因來臺之機票，嗣於同日上午，被告丙○○與被告己○○陪同證人戊○○、乙○○前往桃園國際機場，並由被告丙○○將機票交給證人戊○○、乙○○，同日下午3 時許，證
    人戊○○、乙○○即一同搭乘長榮航空BR-0817 號班機，前
    往澳門地區，翌日運輸毒品海洛因來臺為警查獲。因認被告
    丙○○亦涉犯毒品危害防制條例第4條第1項之運輸第一級毒
    品罪及懲治走私條例第2條第1項之私運管制物品進口罪云云
    。
二、按「犯罪事實應依證據認定之，無證據不得認定犯罪事實」
    、「又不能證明被告犯罪者，應諭知無罪之判決」，刑事訴
    訟法第154條第2項、第301條第1項分別定有明文。次按事實
    之認定，應憑證據，如未能發現相當證據，或證據不足以證
    明，自不能以推測或擬制之方法，為裁判基礎；且被告否認
    犯罪事實所持之辯解，縱屬不能成立，仍非有積極證據足以
    證明其犯罪行為，不能遽為有罪之證明；檢察官就被告犯罪
    事實，應負舉證責任，並指出證明之方法，倘其所提出之證
    據，不足為被告有罪之積極證明，或其指出證明之方法，無
    從說服法院以形成被告有罪之心證，基於無罪推定之原則，
    自應為被告無罪判決之諭知（最高法院30年上字第1831號判
    例、40年臺上字第86號判例、92年臺上字第128 號判例意旨
    參照）。再按刑法上共同正犯之成立，除共同實施犯罪行為
    外，其就他人之行為負共犯之責者，以有意思聯絡為要件，
    若事前並未合謀，實施犯罪行為之際，又係出於行為者獨立
    之意思，即不負共犯之責（最高法院18年上字第673 號判例
    、19年上字第694號判例意旨參照）。
三、本件公訴人認被告丙○○涉有上開犯嫌，無非係以被告丙○○於96年7年10日第2次警詢中之供述、證人戊○○、乙○○
    於偵查中之證言、被告己○○亦供稱確實委請被告丙○○代
    為訂購機票、被告丙○○代為訂購機票之0000000000門號行
    動電話之監聽譯文以及扣案之第一級毒品海洛因12顆等為其
    主要論據。
四、訊據被告丙○○對其於上開時地受被告己○○委託代為訂購
    機票之事實坦承不諱，惟堅決否認其有共同意圖私運第一級
    毒品海洛因進口之犯行，辯稱：其雖受被告己○○委託代證
    人戊○○、乙○○購買前往澳門地區之機票，並與被告己○○陪同證人戊○○、乙○○前往桃園國際機場搭機，惟其係
    事後才知悉證人戊○○、乙○○此行前往澳門地區之目的係
    為運毒，其並無私運毒品進口之認識，其無運輸毒品海洛因
    之共同犯意聯絡等語。
五、經查：
  (一)被告丙○○雖於96年7年10日第2次警詢中供稱：「（你幫他
    們【指戊○○、乙○○、趙建翔及前夫己○○等人】辦理多
    次出國簽證，你是否知道他們出國皆從事何事？）第一次我
    前夫己○○出國我不清楚外，後來我就都知道他們是去從事
    運毒事宜」，於96年7 月10日偵查中供稱：「（你有無幫己○○辦簽證、買機票？）‧‧‧96年3 月18日他叫我幫忙買
    戊○○、乙○○的機票，我懷疑他們要去運毒‧‧‧」、「
    （你當時96年3 月19日幫戊○○、乙○○訂機票時，是否認
    為他們要去澳門運毒？）是」、「（你是在96年3 月18日就
    知道乙○○、戊○○是要去運毒？）知道」等語。然至本院
    審理中則供稱：「（為何你在96年7 年10日第二次警詢筆錄
    及同日偵查中均供稱在幫戊○○、乙○○買機票時，至少有
    懷疑他們二人要去運毒？）我沒有聽清楚檢察官問的意思，
    我以為他們問的時間點是96年4 月份的事」等語（見本院97
    年1 月18日審判筆錄），顯見被告丙○○之供述前後不一，
    實難徒憑其於警詢中及偵查中之供述，即遽認其於96年3 月
    19日幫證人戊○○、乙○○訂購機票時，已經確知證人戊○○、乙○○係為運輸毒品海洛因始前往澳門。
  (二)被告己○○於本院審理時供稱：「（被告丙○○何時才知道
    他訂的機票是讓人去運毒？）我之前有吸食海洛因，戊○○
    、乙○○兩個在案發後【96年3 月20日在機場被逮捕】我找
    不到陸榮林拿毒品，因為毒癮犯了很難過，丙○○問我時，
    我才告訴她，並請她幫我戒毒」、「（丙○○問你的時候你
    才告訴她，那是何時？）約在96年4 月初」等語（見本院97
    年1 月18日審判筆錄）。證人乙○○於本院審理時證述：「
    （當天何人送你去機場？）己○○，丙○○也在車上」、「
    （被告丙○○核對機票時有告訴你此行的目的？）在車上完
    全沒有談到運毒的事情」等語（見本院97年1 月18日審判筆
    錄）。證人戊○○於96年7 月12日警詢中證述「（你們運輸
    毒品入境之事，丙○○是否知情？）不清楚。」、於本院審
    理時證述「（上車之後有無和丙○○談事情或說話？）有說
    話，但沒有說到毒品的事情‧‧‧」（見本院97年1 月18日
    審判筆錄）等語。互核上開證人之證言與被告丙○○供稱：
    係於事後始知悉證人戊○○、乙○○是去澳門運毒等語相符
    ，顯見被告丙○○於96年3 月19日幫證人戊○○、乙○○訂
    購機票時，對趙、林2 人此行之目的應不知情。至證人乙○○雖曾於另案（即本院96年度重訴字第11號）之96年3 月21
    日偵訊中證述：「（戊○○何時知道你也要運海洛英？）是
    在大胖【己○○】的車上，我問大胖說有幾人要去運海洛英
    ，大胖說我跟戊○○‧‧‧」、96年6 月22日偵訊中證述：
    「（丙○○有無看過？）有‧‧‧他知道我們要去運毒品，
    因為在車上己○○叫丙○○核對我們的護照，而且之前己○○打電話叫我去運毒時，我有在1、2通電話中聽到張的聲音
    」等語，惟其於本院審理時結證稱：「（在己○○車上你是
    否有問己○○有幾個人要去運毒？）我沒有問運毒，我只問
    己○○『有幾個人要去？』，我不是對己○○說『有幾個人
    要去運毒』」、「（96年6 月22日曾經有做筆錄，當時你說
    跟己○○電話聯絡的時候，你有聽到丙○○的聲音？）因為
    我那時有打電話到他們店裡面櫃台，我有聽到丙○○的聲音
    」、「（為何你說丙○○知道你們要去運毒的事情？）我只
    是回答丙○○可能知道」、「（你如何研判丙○○會知情？
    ）因為他們是夫妻」等語（見本院97年1 月18日審判筆錄）
    。顯見，被告丙○○雖同車前往桃園機場，惟其並未因此即
    知悉證人戊○○、乙○○此行係前去澳門運毒一事，又證人
    乙○○前所證稱被告丙○○知情云云，亦僅係其基於被告丙○○與被告己○○係夫妻關係並同住一起之情，所為之推測
    ，是以，無法依證人乙○○此部分推測之詞，即認定被告丙○○係知情。
  (三)綜上所述，被告丙○○與被告己○○、「阿林仔」、「阿清
    」及證人戊○○、乙○○間，就上開私運第一級毒品海洛因
    進口，並無犯意之聯絡及行為之分擔，揆諸前揭說明，要難
    逕以被告丙○○有代為訂購機票及陪同前去桃園機場，即認
    其有共同私運第一級毒品海洛因進口之罪行。公訴人所舉之
    證據既不能證明被告丙○○犯罪，依法即應諭知無罪之判決
    ，以免冤抑。
據上論斷，應依刑事訴訟法第299條第1項前段、第301條第1項，
毒品危害防制條例第4條第1項、第18條第1項前段、第19條第1項
，懲治走私條例第2條第1項、第11條，刑法第11條、第28條、第
55條、第59條，判決如主文。
本案經檢察官甲○○到庭執行職務。
中    華    民    國    97    年     1    月    31    日
                  刑事第一庭審判長法  官  王福康
                                  法  官  許心
                                  法  官  劉桂金
以上正本證明與原本無異。
如不服本判決應於收受本判決後10日內向本院提出上訴書狀，其
未敘述上訴理由者，並得於提起上訴後10日內向本院補提理由書
狀（均須按他造當事人之人數附繕本）「切勿逕送上級法院」。
如不服本判決，應於判決送達後10日內，向本院提出上訴狀。
中    華    民    國    97    年     1    月    31    日
                                  書記官  彭淑芳
【附錄論罪法條】
毒品危害防制條例第4條第1項：
    製造、運輸、販賣第一級毒品者，處死刑或無期徒刑；處無
    期徒刑者，得併科新臺幣一千萬元以下罰金。
懲治走私條例第2條第1項：
    私運管制物品進口、出口逾公告數額者，處七年以下有期徒
    刑，得併科新臺幣三百萬元以下罰金。


司法院資訊處製作；財團法人民間司法改革基金會備份。
